【裁判字號】    90,上易,72
【裁判日期】    891110
【裁判案由】    違反著作權法
【裁判全文】
臺灣高等法院刑事判決                                九十年度上易字第七二號
    上  訴  人  臺灣臺北地方法院檢察署檢察官
    被      告  甲○○
右上訴人因被告違反著作權法案件，不服臺灣臺北地方法院八十九年度易字第二二
一號，中華民國八十九年十一月十日第一審判決（起訴案號：臺灣臺北地方法院檢察
署八十九年度偵字第一二七八０號）提起上訴，本院判決如左：
    主  文
上訴駁回。
    理  由
一、公訴意旨略以：被告甲○○係臺北市○○路○段六二之二號宏塵企業有限公司（
    下稱宏塵公司）之負責人，竟意圖販賣而陳列他人擅自重製之盜版歌曲大補帖光
    碟一片，內有告訴人張春雄享有著作權之歌曲著作「一條披鍊」、「一卡手指」
    、「重逢高雄港」、「浪子的祈禱」；八十九年六月二十二日十八時二十分許，
    為告訴人之代理人會同警員在前開處所查獲，並扣得盜版歌曲大補帖光碟片一片
    ，案經告訴人張春雄提起告訴，因認被告涉有著作權法第九十三條第三款、同法
    第八十七條第二款之明知為侵害著作權之物，意圖販賣而陳列罪嫌。
二、按犯罪事實應依證據認定之，無證據不得推定其犯罪事實；又不能證明被告犯罪
    者，應諭知無罪之判決，刑事訴訟法第一百五十四條、第三百零一條第一項分別
    定有明文。
三、公訴意旨認被告甲○○涉有違反著作權法罪嫌，無非係以甲○○坦承陳列扣案之
    點唱機、光碟片於臺北市○○路○段六二之二號宏塵公司，告訴人張春雄之指訴
    ，扣案之光碟片及內政部著作權登記簿謄本等為論據。訊據被告雖坦承陳列扣案
    之點唱機、光碟片，惟堅詞否認涉有公訴人所指違反著作權法犯行，辯稱：扣案
    點唱機、光碟片係友人陳詩結置於宏塵公司內寄賣，如果客戶欲購買該種點唱機
    及光碟片，須打電話至陳詩結開設之公司，由該公司送貨，伊本身並沒有測試過
    該點唱機及光碟片，不知其內有告訴人享有著作權之歌曲，光碟片是用來測試點
    唱機給客戶看，伊不知扣案物品內有侵權歌曲，歌曲究係燒錄在光碟片或點唱機
    內伊並不清楚等語。
四、經查本件檢察官起訴書起訴之範圍係載明被告甲○○意圖販賣而陳列他人擅自重
    製之「盜版歌曲大補帖光碟一片」，內有告訴人張春雄享有著作權之歌曲著作「
    一條披鍊」、「一卡手指」、「重逢高雄港」、「浪子的祈禱」；八十九年六月
    二十二日十八時二十分許，為告訴人之代理人會同警員在前開處所查獲，並扣得
    「盜版歌曲大補帖光碟片」一片等語。起訴書並未記載被告甲○○意圖販賣而陳
    列內含告訴人張春雄享有著作權歌曲之點唱機在內。
五、次查告訴人張春雄所指其享有著作權之「一條披鍊」、「一卡手指」、「重逢高
    雄港」、「浪子的祈禱」等歌曲係直接燒錄在點唱機內之晶片，而非燒錄在扣案
    大補帖光碟片內，扣案之大補帖光碟片只是開機片，並無燒錄告訴人張春雄享有
    著作權之歌曲等情，迭經告訴人之代理人丙○○於原審審理時到庭陳稱：「（問
    ：到紅塵公司搜索時，有無見到其他點唱機、光碟片？）只有扣案之點唱機、光
    碟片侵害告訴人權利。（問：有何補充？）扣案光碟片只是開機片，歌曲是直接
    燒錄在點唱機內之晶片，我們請專家研究過扣案點唱機確實是這種情形，但業者
    有的並不知道，以為是燒錄在光碟片內」等語（原審卷第三十八頁）。又查證人
    乙○○於原審審理時亦到庭證稱：「八十九年五月十一日我至宏塵公司，店員沈
    淑敏介紹並播放給我看，她是將扣案ＶＣＤ放入點唱機內，由我指定歌本內如起
    訴書所載其中二首歌曲，當時ＶＣＤ放置在偵查卷第十四頁展示架上」「（問：
    本案究竟是點唱機或ＶＣＤ侵害告訴人權利？）‧‧‧‧上個月公司請專家鑑定
    結果，認為歌曲是燒錄在點唱機內，我不確定是燒錄在何處」等語（原審卷第四
    十六頁）。從上所述，檢察官所起訴被警查扣之被告所寄賣之ＶＣＤ，並無燒錄
    告訴人張春雄所指其享有著作權之上開歌曲。被告縱有侵害告訴人張春雄之著作
    權行為，亦僅限於其接受寄賣燒錄有告訴人享有著作權歌曲之點唱機部分，至於
    大補帖光碟片部分，既未燒錄有上述歌曲，自無侵害著作權可言。公訴人未察，
    遽認被告係意圖販賣而陳列他人擅自重製之盜版歌曲大補帖光碟片，而未提及點
    唱機部分，自應認為點唱機部分未經起訴。至於起訴之大補帖光碟片部分，既無
    侵害著作權之歌曲，自無違反著作權法可言，故應諭知被告無罪之判決。
六、原審認不能證明被告犯罪，諭知無罪之判決，理由雖有不同，惟因公訴人所起訴
    部分，不能證明被告犯罪，自仍應為被告無罪之諭知。檢察官上訴意旨指本件被
    告既以開設通訊器材店為業，衡情對其店內營業之物品，自應知之甚詳，則縱令
    證人陳詩結所言屬實，認該點唱機及光碟片係由陳某借給被告開設之宏塵公司場
    地作為展示之用，顯然被告對該點唱機之使用及光碟片之內容自應知悉，原判決
    僅憑証人陳詩結之証述，即認被告未必有侵害告訴人著作權法之故意，其認事用
    法顯有違誤，請將原判決撤銷，更為適當合法之判決云云，其上訴無理由，應予
    駁回。
據上論斷，應依刑事訴訟法第三百六十八條，判決如主文。
本案經檢察官吳慎志到庭執行職務。
中    華    民    國     九十     年       二       月       十五       日
                          臺灣高等法院刑事第十七庭
                              審判長法  官  陳  正  雄
                                    法  官  雷  雯  華
                                    法  官  許  錦  印
右正本證明與原本無異。
不得上訴。
                                    書記官  黃  德  煌
中    華    民    國     九十     年       二       月       二十       日


司法院資訊處製作；財團法人民間司法改革基金會備份。
